臺灣高等法院刑事裁定　　　　　　　　 96年度聲再字第205號
再審聲請人
即受判決人　甲○○
上列再審聲請人因違反槍砲彈藥刀械管制條例案件，對於最高法
院九十六年度台上字第二一○五號，中華民國九十六年四月十九
日確定判決及本院九十五年度上訴字第四二二八號，九十五年一
月十七日確定判決（原審案號：台灣宜蘭地方法院九十五年度訴
字第二○五號，起訴案號：台灣宜蘭地方法院檢察署九十五年度
偵字第一四五四號），聲請再審，本院裁定如下：
    主  文
再審之聲請駁回。
    理  由
一、按最高法院以違背法律上之程式，駁回當事人上訴而確定之
    判決，因不具實體確定力，不得為聲請再審之客體，應以最
    後事實審之法院判決為聲請再審之客體（最高法院七十二年
    度台抗字第二七○號判例參看）。經查本件最高法院九十六
    年度台上字第二一○五號刑事判決，係以再審聲請人甲○○
    之上訴違背法律上之程式，其上訴不合法為由，而予以駁回
    ，因此，本件聲請人就最高法院上述程序判決部分，聲請再
    審，顯不合法
二、聲請意旨：「(一)原確定判決未注意證人簡筱蓓明確證稱皮包
    確係鎖住，警察係強硬拉出皮包，才知內容物之證據，即認
    定聲請人知情皮包內之物為子彈及槍枝，明顯認定事實錯誤
    ，有刑事訴訟法第四百二十條第一項第六款之再審原因…據
    證人簡筱蓓所證（原審九十五年十月三日審判筆錄），已明
    確證明聲請人受張維杰（原名張佳鴻）之委託，代為保管之
    皮包，係用密碼鎖鎖住，警方係用硬拉開、破壞皮包號碼鎖
    之方式，才打開該皮包之事實。而該皮包在警方查扣前既係
    用密碼鎖鎖住未遭破壞之完整皮包，如未能知悉開啟之號碼
    ，聲請人根本不能打開，更無從知悉該只皮包得知裡面裝有
    槍彈，原確定判決未注意此重要之證據，致錯誤認定聲請人
    知情皮包內之物為槍枝及子彈，明顯認定事實為錯誤…(二)原
    確定判決未注意證人林志文明確證稱皮包有號碼鎖鎖住，係
    張維杰交付聲請人保管，張維杰並未告知聲請人開啟號碼，
    且自外觀看不出來裝何物之有利證據，認定聲請人知情皮包
    內之物為子彈及槍枝，明顯認定事實…據現場目擊證人林志
    文之證述（九十五年十月三日原審審判筆錄），已證明查扣
    之皮包，確係張維杰所有，原本要寄放在證人林志文處，因
    其不方便作罷。並證稱張維杰寄放時，皮包確實上號碼鎖，
    且自外觀上無法得知內容物，而張維杰並未告知聲請人皮包
    之號碼鎖，佐以查扣時皮包仍上鎖，無破壞痕跡之情，已證
    實聲請人確實未開啟過該皮包，無法知悉內容為何之事實，
    惟原確定判決未注意此重要之證據，即逕行臆測認定聲請人
    知情皮包內裝有槍彈，明顯認定事實錯誤…(三)原確定判決未
    注意證人吳世偉已證明九十五年三月二十日確實幫聲請人回
    家拿一件皮包，而聲請人自包包內取出一張請款單，此即聲
    請人一再稱內有支票及本票，請配偶簡筱蓓放好所有皮包，
    非張維杰託聲請人保管遭查扣，其上設有號碼鎖皮包之明確
    事實，竟仍認定聲請人知情張維杰委託保管皮包，內裝子彈
    及槍枝違禁物，明顯認定事實錯誤…據證人吳世偉證述（九
    十五年十月三日原審審判筆錄），已可證聲請人於九十五年
    三月二十日打電話回家，確叫太太把傳真機下面之皮包拿到
    樓下鐵門邊，就是當天凌晨四時二十六分之監聽對話內容，
    結果證人吳世偉拿來的是裝支票皮包，並非受張維杰委託保
    管裝槍彈之皮包。惟原確定判決竟逕認定聲請人縱有從證人
    吳世偉所拿來之包包內拿出一張請款單，尚無法證明該包包
    是否另有其物，進而另行臆測聲請人明確知悉張維杰委託保
    管，因配偶拿錯遭查扣，其上設有密碼鎖之皮包，內裝子彈
    及枝違禁物，明顯認定事實錯誤…。綜上，前開審判時未經
    注意之證據，已能證明聲請人並無明知查扣皮包內有槍彈違
    禁物之事實，原確定判決認定事實確為錯誤。為此依法聲請
    再審…准予開始審理…」等語。
三、按因發見確實之新證據，足認受有罪判決之人應受無罪之判
    決者，得聲請再審，固為刑事訴訟法第四百二十條第一項第
    六款所明定。惟(一)前所謂發見新證據，係指該證據當時已經
    存在，為法院及當事人所不及知，不及調查斟酌，至其後始
    行發見，且就證據本身形式上觀察，固不以絕對不須經過調
    查程序為條件，但必須顯然可認為足以動搖原有罪確定判決
    ，而為受判決人無罪、免訴、免刑或輕於原判決所認罪名之
    判決者為限。此受理聲請再審之最後事實審法院，應就聲請
    再審理由之所謂「新證據」，是否具備事實審判決前已經存
    在，為法院、當事人所不知，事後方行發見之「嶄新性」，
    及顯然可認足以動搖原有罪確定判決，應為無罪、免訴、免
    刑或輕於原判決罪名之「顯然性」二要件，加以審查，為判
    斷應否准予開始再審之準據，有最高法院八十五年度台抗字
    第三○八號裁定可參。(二)此所謂「確實之新證據」，係指其
    證據之本身在客觀上可認為真實，勿須經過調查，即足以動
    搖原判決，使受刑人得受有利之裁判者而言，若在客觀上就
    其之真實性為如何，尚欠明瞭，非經相當之調查，不能辨其
    真偽，即與確實新證據之「確實」含義不符，自難據為聲請
    再審之理由（最高法院七十年度台抗字第一六一號裁定參照
    ）。(三)又若判決前已經當事人提出或聲請調查之證據，經原
    法院捨棄不採者，即非該條款所謂發見之新證據，不得據為
    聲請再審之原因（最高法院七十七年度台上字第五十五號判
    決、七十八年度台抗字第一四五號裁定參照）。綜上所述，
    刑事訴訟法第四百二十條第一項第六款所謂發見新證據，係
    指該證據當於事實審法院判決前已經存在，為法院及當事人
    所不知及調查斟酌，而於判決事後始經發見者而言，該證據
    之成立並非在判決確定之後始成立，且該證據必須毋須經調
    查程序，或經原法院不採者，並顯然可認為確實足以動搖原
    確定判決，而為受判決人有利之判決者為限。
四、經查，本院九十五年度上訴字第四二二八號確定判決，認定
    本件再審聲請人即被告所為係犯槍砲彈藥刀械管制條例第七
    條第四項未經許可寄藏手槍罪及同條例第十二條第四項未經
    許可寄藏子彈罪，二者具有一行為觸犯數罪名之想像競合犯
    關係。其認定被告犯罪及所依之證據取捨之理由，均已於判
    決內詳細論述（參見原確定判決）。而有關證人簡筱蓓、林
    志文、吳世偉於九十五年十月三月原審審判筆錄等證據，均
    係於事實審法院判決前業已存在，並經本院於原判決理由欄
    論述證據取捨，並非為法院、當事人所不知，不及調查斟酌
    ，至其後始行發現之「新證據」，聲請人所指事項及所述理
    由，無非係關於本院確定之判決，就案內所有證據本於調查
    所得心證，分別定其取捨，而為事實之判斷，本屬職權之行
    使；又證據之證明力，亦即證據之價值判斷，由事實審法院
    本其自由心證，依據證據法則，而為合理之判斷證據之證明
    力，係屬法院依職權之合法行使。觀諸聲請狀通篇只是仍執
    陳詞否認有前開之犯行，就犯罪事實之有無再事爭執，或對
    原判決所憑之採證有所質疑而已，則其雖主張依據刑事訴訟
    法第四百二十條第一項第六款發見確實之新證據，實與未提
    出新證據無異。揆諸前揭之說明，自難認為有再審之理由。
    是其聲請再審為無理由，應予駁回。
五、據上論斷，應依刑事訴訟法第四百三十三條、第四百三十四
    條第一項，裁定如主文。
中　　華　　民　　國　　96　　年　　6 　　月　　4 　　日
　　　　　　　　　刑事第十三庭  審判長法　官 曾德水
　　　　　　　　　　　　　　　　　　  法　官 李錦樑
　　　　　　　　　　　　　　  　　　　法　官 林婷立
以上正本證明與原本無異。
如不服本裁定，應於收受送達後五日內向本院提出抗告狀。
                                      書記官 王增華
中　　華　　民　　國　　96　　年　　6 　　月　　4 　　日
